【裁判字號】    95,簡上,2
【裁判日期】    950927
【裁判案由】    給付票款
【裁判全文】
臺灣澎湖地方法院民事判決               95年度簡上字第2號
上  訴  人  甲○○
被  上訴人  乙○○
上列當事人間請求給付票款事件，上訴人對於中華民國95年6月
21日本院馬公簡易庭95年度馬簡字第49號第一審判決提起上訴，
本院於95年9月13日言詞辯論終結，判決如下：
    主      文
上訴駁回。
第二審訴訟費用由上訴人負擔。
    事實及理由
一、被上訴人起訴主張：被上訴人持有由上訴人所簽發，發票日
    為民國94年5月1日、付款人為土地銀行澎湖分行、票面金額
    新臺幣（下同）12萬元、票號BUB0000000號之支票一紙，屆
    期提示後，於94年5月3日退票，不獲付款，爰依票據法律關
    係，請求上訴人給付12萬元，及自94年5月3日起至清償日止
    ，按週年利率5％計算之利息，並願供擔保，請准宣告假執
    行等語。
二、上訴人則以：上訴人當初將支票及印章交給其姐，其姐擅自
    簽發該支票交給朋友，不知被上訴人如何取得票據，上訴人
    既與被上訴人之前手無金錢往來，自不應負票據上責任；縱
    然系爭支票係訴外人陳命章轉讓上訴人，但被上訴人既未受
    通知，依民法第297條第1項，自不生債權轉讓之效力；系爭
    支票發票日為94年5月1日，上訴人於95年6月1日始提起本件
    訴訟，已罹於時效，本件請求並無理由等語資為抗辯。
三、本件原審對於被上訴人之請求，判決被上訴人全部勝訴，並
    依職權宣告假執行。上訴人聲明不服，求為廢棄原判決，並
    駁回被上訴人在第一審之訴，被上訴人則求為判決駁回上訴
    。
四、被上訴人持有蓋有上訴人印章、發票日為94年5月1日、付款
    人為土地銀行澎湖分行、票面金額12萬元、票號BUB0000000
    號之支票一紙，屆期由訴外人陳命章提示後，於94年5月3日
    退票，不獲付款之事實，為兩造所不爭執，並據被上訴人提
    出支票、退票理由單可稽，堪信為實。
五、茲就上訴人所提各項抗辯，是否有理由，分述如下：
（一）系爭支票並未記載受款人，有卷內支票影本可證，依票據
      法第144條準用第30條第1項之規定，得依交付之方式轉讓
      。而該支票屆期後，雖由訴外人陳命章提示，有合作金庫
      澎湖分行覆函附於本院94年簡上字第10號給付票款卷內可
      持，但被上訴人於原審言詞辯論期日，當場提出支票正本
      ，顯然被上訴人於支票屆期後受讓該支票無誤，為該支票
      之執票人。因票據法第144條準用第41條第1項規定，期後
      轉讓票據，仍有債權轉讓之效力，故被上訴人仍得行使票
      據上權利。上訴人抗辯被上訴人並非當初提示支票之人，
      不得行使票據權利云云，與最高法院52年度台上字第949
      號判例、90年度台上字第1154號判例意旨不合，不能採取
      。又民法第297條第1項固規定：「債權之讓與，非經讓與
      人或受讓人通知債務人，對於債務人不生效力。」惟債權
      之讓與，雖須經讓與人或受讓人通知債務人始生效力，但
      不以債務人之承諾為必要；且法律設此規定之本旨，無非
      使債務人知有債權讓與之事實，是故受讓人對於債務人主
      張受讓事實行使債權時，既足使債務人知有債權讓與之事
      實，即應認為兼有通知之效力，亦有最高法院20年上字第
      58 號、22年上字第1162號判例意旨可參。查被上訴人前
      於95 年3月17日，即已起訴向上訴人請求本件票款，有本
      院95 年馬簡字第28號民事裁定可稽，是以，被上訴人前
      已將債權讓與之事實通知上訴人，本件債權讓與，對上訴
      人自有效力。
（二）票據法第22條第1項規定：票據上權利，對於支票發票人
      自發票日起算1年間不行使而消滅。民法第129條第1項第1
      款則規定：消滅時效，因請求而中斷，但依同法第130 條
      規定，時效因請求而中斷者，若於請求後6個月內不起訴
      ，視為不中斷。因此，票據上權利，如果執票人於1年內
      曾經對發票人以訴訟請求，縱然訴訟因不合法而遭駁回，
      仍然發生請求之效力，只要執票人於請求後6個月內起訴
      ，時效並不消滅，至於民法第131條之規定，則為另一問
      題，有最高法院71年台上字第1788號判例、72年度台上字
      第3324號判決要旨可資參照。經查：本件支票發票日為94
      年5月1日，而被上訴人於1年內之95年3月17日，曾起訴請
      求上訴人支付票款，該訴訟因不合法，經本院以95年度馬
      簡字第28號裁定駁回確定，但被上訴人又於請求後6個月
      內之95年6月1日，提起本件訴訟，有各該起訴狀所蓋本院
      收文章戳可查。根據以上說明，本件支票之消滅時效，因
      已於1年內請求，並於6個月內起訴而中斷，不發生時效消
      滅之問題。上訴人之時效抗辯，亦無理由。
（三）按當事人主張有利於己之事實，就其事實有舉證之責任，
      又私人之印章，由自己使用為常態，被人盜用為變態，主
      張變態事實之當事人，自應就此印章被盜用之事實負舉證
      之責任，有最高法院86年度台上字第717號判例意旨可參
      。上訴人空言系爭支票遭其姐擅自蓋印簽發，卻未提出可
      資信服之證據，亦無可採。
六、綜上所述，被上訴人本於票據法律關係，請求上訴人給付12
    萬元，及自94年5月3日起至清償日止，按週年利率5％計算
    之利息，為有理由，應予准許。原審就此部分為被上訴人勝
    訴之判決，並依職權為假執行之宣告，經核於法洵無違誤。
    上訴意旨，指摘原判決為不當，求予廢棄改判，為無理由，
    應予駁回。
七、據上論結，本件上訴為無理由，依民事訴訟法第436條之1第
    3項、第449條第1項、第78條、第396條第1項，判決如主文
    。
中    華    民    國    95    年    9     月    27    日
                  民事庭  審判長法  官  管安露
                                法  官  陳順輝
                                法  官  李宛玲
以上正本係照原本作成。
本判決不得上訴。
中    華    民    國    95    年    9     月    27    日
                                書記官  莊茹茵


司法院資訊處製作；財團法人民間司法改革基金會備份。
